【裁判字號】    97,抗,980
【裁判日期】    970731
【裁判案由】    假扣押
【裁判全文】
臺灣高等法院民事裁定                   97年度抗字第980號
抗  告  人  環新科技有限公司
法定代理人  甲○○
抗告人因與相對人慶揚資訊股份有限公司等間假扣押事件，對於
中華民國97年4月25日臺灣板橋地方法院97年度裁全字第2640號
所為裁定提起抗告，本院裁定如下：
    主  文
原裁定廢棄。
相對人於原法院之聲請駁回。
聲請及抗告費用由相對人負擔。
    理  由
一、抗告意旨略以：相對人就假扣押原因，僅於假扣押聲請狀指
    稱「近又聽聞債務人財務狀況不穩，有將財產隱匿處分，以
    逃避本案債權之事實，如不即時假扣押，恐日後不能執行或
    甚難執行之虞者」等語，並無提出任何能即時可供調查而使
    法院信其主張為真實之證據，顯見相對人並未依民事訴訟法
    第526條第1項之規定為假扣押原因之釋明，且相對人未就假
    扣押之必要性原因，提出可使法院信其主張大概為真實之證
    據，縱相對人為願供擔保以代釋明之陳明，仍不得認該擔保
    已補釋明之完全欠缺；況法院對抗告人往來銀行發禁止支付
    之執行命令後，抗告人立即提存新台幣（以下同）800萬元
    供擔保，撤銷假扣押之執行，顯見抗告人並無任何財務狀況
    不穩，或有將財產隱匿處分之情事，為此求予廢棄原裁定，
    並請駁回相對人在原法院假扣押之聲請等語。
二、按債權人就金錢請求或得易為金錢請求之請求，欲保全強制
    執行者，得聲請假扣押。假扣押非有日後不能強制執行或甚
    難執行之虞者，不得為之。請求及假扣押之原因應釋明之。
    前項釋明如有不足，而債權人陳明願供擔保或法院認為適當
    者，法院得定相當之擔保，命供擔保後為假扣押，為民事訴
    訟法第522條第1項、第523條第1項及第526條第1項、第2項
    所明定。又釋明事實上之主張者，得用可使法院信其主張為
    真實之一切證據。同法第284條前段定有明文。依上開規定
    可知，債權人聲請假扣押，應就其請求及假扣押之原因加以
    釋明。該項釋明如有不足，而債權人陳明願供擔保或法院認
    為適當者，法院得定相當之擔保，命供擔保後為假扣押。若
    債權人就其請求及假扣押之原因絲毫未予釋明，法院尚且不
    得命供擔保後為假扣押，遑論為准免供擔保之假扣押裁定。
    又所謂「請求之原因事實」，即本案請求所由發生之原因事
    實；「假扣押之原因」係指債務人日後有不能強制執行或甚
    難執行之虞，或應在外國為強制執行之情形，如債務人浪費
    財產，增加負擔，或就其財產為不利益之處分，將成為無資
    力之狀態，或將移往遠地、逃匿無蹤、隱匿財產等是，債權
    人就假扣押之原因應提出可使法院信其主張為真實之證據，
    必待釋明有所不足，而債權人陳明願供擔保或法院認為適當
    者，法院始得定相當之擔保，命供擔保後為假扣押。倘債權
    人未為任何釋明，縱陳明願供擔保，其假扣押之聲請，仍不
    應准許。又釋明其事實上之主張時，應同時提出供法院隨時
    進行調查之證據，否則法院無限期命補正之必要。
三、經查，相對人於原法院主張：相對人委由抗告人進行1676片
    主機板加工製程，抗告人本應交付符合約定效用、品質之成
    品，詎抗告人於加工製程中，疏於應有之注意義務，使零件
    呈現焊接不良現象，致相對人委託加工之主機板均無法使用
    ，為品質不良之瑕疵品，相對人要求抗告人出面解決，抗告
    人雖提出修補方案，惟辯稱瑕疵發生原因為訴外人將倫科技
    股份有限公司（下稱將倫公司）提供之空板品質不良。然抗
    告人提出之修補方案未能令人滿意，且將倫公司提出工業技
    術研究院材料與化工研究所分析報告，陳稱其所提供之空板
    吃錫性良好，並無拒焊情形，是就現有資料觀之，抗告人應
    就主機板無法使用一事，負擔相關賠償責任無疑。又相對人
    委託抗告人加工之1676片主機板，每片主機板市價為190元
    美金，合計相對人因抗告人債務不履行受有318,440元美金
    之損害，折合新台幣約為968,576元，相對人除以口頭要求
    抗告人解決外，並已以存證信函向抗告人催告付款，未獲抗
    告人善意回應。則本件加工品質不良爭議，自去年11、12月
    間發生以來，相對人多次要求抗告人解決，至今將近半年時
    間，抗告人始終未能提出有效解決方案，甚至由原本願提供
    修補方案、承擔瑕疵責任之態度，轉為否認瑕疵歸屬責任，
    而將責任推由材料提供廠商將倫公司負擔，顯然意圖拖延相
    對人請求賠償之時間，並以此規避本案賠償責任。近聞抗告
    人財務狀況不穩，有將財產隱匿處分，以逃避本案債權之事
    實，如不即時假扣押，恐日後有債權不能執行或甚難執行之
    虞，為保全日後之強制執行，抗告人願供擔保，以代假扣押
    請求及原因之釋明，請准就抗告人之財產，在800萬元範圍
    內予以假扣押等情，固據提出抗告人e-mail及原解決方案影
    本、97年1月24日會議記錄、將倫公司函、工業技術研究院
    材料與化工研究所分析報告、相對人之Invoice、存證信函
    影本為證（見原法院卷8－29頁）。惟就「日後不能強制執
    行或甚難執行之虞」之假扣押原因，則全未提出任何得即時
    調查之證據以為釋明，揆諸前揭說明，雖經相對人陳明願供
    擔保，法院仍不得命供擔保後為假扣押，且法院無限期命補
    正之必要。原裁定不察，遽以相對人就其所主張之請求及假
    扣押原因，除已提出上開文件外，復據陳明願供擔保以補釋
    明之不足，准相對人以266萬7千元或同等值之華南商業銀行
    無記名可轉讓定期存單，為抗告人供擔保後，得對抗告人之
    財產在800萬元之範圍內為假扣押之聲請，自有違誤。抗告
    意旨指摘原裁定不當，求予廢棄，為有理由，自應由本院將
    原裁定廢棄，改裁定如主文第二項所示。
四、據上論結，本件抗告為有理由，爰裁定如主文。
中    華    民    國    97    年    7     月    31    日
                    民事第五庭
                        審判長法  官  魏麗娟
                              法  官  陳博享
                              法  官  蔡芳齡
正本係照原本作成。
本裁定除以適用法規顯有錯誤為理由，並經本院許可外，不得再
抗告。如提起再抗告，應於收受後10日內委任律師為代理人向本
院提出再抗告狀。並繳納再抗告費新台幣１千元。
中    華    民    國    97    年    8     月    6     日
                              書記官  李華安


司法院資訊處製作；財團法人民間司法改革基金會備份。
